臺灣板橋地方法院刑事判決　　　　　　 100年度訴字第1837號
公　訴　人　臺灣板橋地方法院檢察署檢察官
被　　　告　李國柱
上列被告因毒品危害防制條例案件，經檢察官提起公訴（100 年
度毒偵字第4447號），經被告於準備程序中就起訴事實為有罪之
陳述，經告知簡式審判程序之旨，並聽取當事人之意見後，經合
議庭裁定由受命法官獨任行簡式審判程序，本院判決如下：
    主    文
李國柱施用第一級毒品，累犯，處有期徒刑玖月。扣案海洛因（
驗餘淨重參點零捌公克）、甲基安非他命（驗餘淨重參點捌陸貳
捌公克）、裝盛前開海洛因之包裝袋肆個、裝盛前開甲基安非他
命之包裝袋肆個均沒收銷燬之。
    事    實
一、李國柱於民國88年間因施用毒品案件，經本院以88年度毒聲
    字第7550號裁定送觀察、勒戒後，認無繼續施用毒品之傾向
    ，於88年12月16日執行完畢，經臺灣板橋地方法院檢察署檢
    察官以88年度毒偵字第314 、2938號不起訴處分確定。於89
    年間因施用毒品案件，經本院以89年度毒聲字第1847號裁定
    送觀察、勒戒後，認無繼續施用毒品之傾向，於89年10月7
    日執行完畢，經臺灣板橋地方法院檢察署檢察官以89年度毒
    偵緝字第1117號不起訴處分確定。於90年間因偽造文書案件
    ，經本院以90年度訴字第1326號判決判處有期徒刑4 月確定
    、因施用毒品案件，經本院以91年度易字第1319號判決判處
    有期徒刑6 月確定，並經裁定應執行有期徒刑9 月確定，於
    93年12月15日易科罰金執行完畢。於94年間因施用毒品案件
    ，經本院以94年度易字第355 號判決判處有期徒刑6 月確定
    ，於94年8 月4 日易科罰金執行完畢。於96年間因施用毒品
    案件，經本院分別以96年度簡字第1737號判決判處有期徒刑
    6 月確定、96年度簡字第4487號判決判處有期徒刑6 月確定
    ，嗣經減刑為有期徒刑3 月、3 月，應執行有期徒刑5 月確
    定，於96年11月8 日易科罰金執行完畢。詎仍不知警惕，基
    於施用第1 級毒品海洛因、第2 級毒品甲基安非他命之犯意
    ，於100 年4 月14日凌晨1 時許，在新北市○○區○○路2
    段124 號4 樓，以將海洛因及甲基安非他命混和後燒烤方式
    同時施用海洛因、甲基安非他命1 次。嗣於同日上午7 時30
    分許，在上址為警查獲，李國柱於有偵查權限之警員發覺其
    有施用第1 級毒品海洛因、第2 級毒品甲基安非他命犯行前
    ，主動向警方坦承施用第1 級毒品海洛因、第2 級毒品甲基
    安非他命，並扣得第1 級毒品海洛因（凈重3.09，驗餘淨重
    3.08公克）、第2 級毒品甲基安非他命（淨重3.8630公克，
    取0.0002公克鑑驗用罄，驗餘淨重3.8628公克）、裝盛前開
    海洛因、甲基安非他命之包裝袋各4 個。
二、案經新北市政府警察局新店分局移送臺灣臺北地方法院檢察
    署陳請臺灣高等法院檢察署檢察長核令移轉臺灣板橋地方法
    院檢察署檢察官偵查起訴。
    理    由
一、本件被告所犯係死刑、無期徒刑、最輕本刑為3 年以上有期
    徒刑以外之罪，其於準備程序中就被訴事實為有罪之陳述，
    經法官告知簡式審判程序之旨，並聽取公訴人、被告之意見
    後，依刑事訴訟法第273 條之1 第1 項規定，經本院合議庭
    裁定，由受命法官獨任進行簡式審判程序審理，核先敘明。
二、被告於警詢、檢察官偵查中及本院審理時對前揭犯罪事實均
    坦承不諱，又被告於100 年4 月14日為警採集之尿液，經送
    臺灣檢驗科技股份有限公司檢驗結果，呈鴉片類（嗎啡、可
    待因）、安非他命類（安非他命、甲基安非他命）陽性反應
    一情，有新北市政府警察局新店分局毒品危害防制條例案被
    移送者姓名及代碼對照表、臺灣檢驗科技股份有限公司濫用
    藥物檢驗報告各1 份在卷可佐，足佐被告自白施用海洛因及
    甲基安非他命一節為實。再被告於本院審理時供稱係將海洛
    因及甲基安非他命混合燒烤而同時吸食，而毒品施用方式因
    人而異，且觀諸行政院國軍退除役官兵輔導委員會臺北榮民
    總醫院93年5 月11日北總內字第0930023372號函內容稱：「
    雖甲基安非他命或海洛因大多分開使用，惟於下列情況會有
    混用：1.有些海洛因使用者喜好加入甲基安非他命以增加其
    舒暢感覺；2.原先使用甲基安非他命者開始嘗試使用海洛因
    時；3.有些海洛因成癮者偶而會施用安非他命來消除海洛因
    戒斷時出現之不舒服症狀；4.有些海洛因販毒者加入甲基安
    非他命以增加其重量。這兩種藥物同時施用不會引起排斥，
    甚至在欣快感方面有被加強的可能」等語，並無排除前開2
    種毒品同時施用之可能，復查無其他證據證明被告係分別施
    用海洛因及甲基安非他命，應為被告有利之認定，附此敘明
    。按施用第1 、2 級毒品為犯罪行為，毒品危害防制條例第
    10 條 定有處罰明文。故施用第1 、2 級毒品者，依前揭規
    定本應科以刑罰。惟基於刑事政策，對合於一定條件之施用
    者，則依同條例第20條、第23條之規定，施以觀察、勒戒及
    強制戒治之保安處分。又毒品危害防制條例於92年7 月9 日
    修正公布，自93年1 月9 日施行，其中第20條、第23條將施
    用毒品之刑事處遇程序，區分為「初犯」及「5 年內再犯」
    、「5 年後再犯」。依其立法理由之說明：「初犯」，經觀
    察、勒戒或強制戒治後，應為不起訴處分或不付審理之裁定
    ；經觀察、勒戒或強制戒治執行完畢釋放後，「5 年內再犯
    」者，因其再犯率甚高，原實施之觀察、勒戒及強制戒治既
    已無法收其實效，爰依法追訴或裁定交付審理。至於經觀察
    、勒戒或強制戒治執行完畢釋放後，「5 年後再犯」者，前
    所實施之觀察、勒戒或強制戒治已足以遮斷其施用毒品之毒
    癮，為期自新及協助其斷除毒癮，仍適用「初犯」規定，先
    經觀察、勒戒或強制戒治之程序。從而依修正後之規定，僅
    限於「初犯」及「五年後再犯」2 種情形，始應先經觀察、
    勒戒或強制戒治程序。倘被告於5 年內已再犯，經依法追訴
    處罰，縱其第3 次（或第3 次以上）再度施用毒品之時間，
    在初犯經觀察、勒戒或強制戒治執行完畢釋放5 年以後，已
    不合於「5 年後再犯」之規定，且因已於「5 年內再犯」，
    顯見其再犯率甚高，原實施觀察、勒戒或強制戒治，已無法
    收其實效，即應依該條例第10條處罰。至於第3 次（或第3
    次以上）施用毒品之時間，是否宜有期間限制？以多久為適
    宜？則分屬刑事政策、專門醫學之範圍，非審判機關所能決
    定，有待循立法途徑解決（參照最高法院97年9 月9 日97年
    度第5 次刑事庭會議決議）。查被告於88年間因施用毒品案
    件，經本院以88年度毒聲字第7550號裁定送觀察、勒戒後，
    認無繼續施用毒品之傾向，於88年12月16日執行完畢，經臺
    灣板橋地方法院檢察署檢察官以88年度毒偵字第314 、2938
    號不起訴處分確定。於89年間因施用毒品案件，經本院以89
    年度毒聲字第1847號裁定送觀察、勒戒後，認無繼續施用毒
    品之傾向，於89年10月7 日執行完畢，經臺灣板橋地方法院
    檢察署檢察官以89年度毒偵緝字第1117號不起訴處分確定。
    於90 年 間因施用毒品案件，經本院以91年度易字第1319號
    判決判處有期徒刑6 月確定。於94年間因施用毒品案件，經
    本院以94年度易字第355 號判決判處有期徒刑6 月確定。於
    96年間因施用毒品案件，經本院分別以96年度簡字第1737號
    判決判處有期徒刑6 月確定、96年度簡字第4487號判決判處
    有期徒刑6 月確定一情，有臺灣高等法院被告前案紀錄表1
    份在卷可憑，被告前既曾因施用毒品案件經觀察、勒戒執行
    完畢，復於觀察、勒戒執行完畢釋放後5 年內，再犯施用毒
    品案件經依法追訴處罰，再於本件所認之100 年4 月14日又
    犯施用第1 級、第2 級毒品罪，即非屬毒品危害防制條例第
    20條第3 項所規定之「5 年後再犯」之情形，自應依法訴追
    。本件事證明確，被告犯行洵堪認定，自應依法論。
三、按海洛因、甲基安非他命分為毒品危害防制條例第2 條第2
    項第1 款、第2 款所定之第1 級、第2 級毒品，是核被告所
    為，係犯毒品危害防制條例第10條第1 項之施用第1 級毒品
    罪、第2 項之施用第2 級毒品罪。被告因施用而持有第1 級
    毒品海洛因、第2 級毒品甲基安非他命之低度行為，為施用
    行為所吸收，係不罰之前行為，不另論罪。被告同時施用第
    1 級毒品海洛因及第2 級毒品甲基安非他命，係以一行為同
    時觸犯上開二罪，為想像競合犯，依刑法第55條之規定，從
    重依施用第1 級毒品罪論處。被告有如事實欄所示之罪科刑
    及執行完畢情形，有臺灣高等法院被告前案紀錄表1 份附卷
    可稽，其於徒刑執行完畢後，5 年以內再故意犯本件有期徒
    刑以上之罪，為累犯，應依刑法第47條第1 項之規定加重其
    刑。再被告於警方未發覺其所犯用第1 級毒品海洛因、第2
    級毒品甲基安非他命之犯行前，即向警方自行陳述其涉犯前
    開犯行，並接受裁判一節，有被告警詢筆錄（見100 年度毒
    偵字第1250號偵查卷第6 頁）在卷可參，故被告就前開施用
    第1 級毒品海洛因、第2 級毒品甲基安非他命犯行合於刑法
    第62條前段之自首要件，爰依法減輕其刑，並依法先加後減
    之。審酌被告前因施用毒品案件，業經觀察、勒戒及強制戒
    治並多次論罪科刑，仍未能戒除施用毒品惡習，再犯本件施
    用毒品犯行，顯見其意志不堅，委無足取，併衡其犯罪動機
    、目的，同時施用第1 、2 級毒品，犯罪情節較一次施用單
    一毒品情節為重，及所犯施用毒品犯行究為自戕行為，且被
    告犯罪後坦承犯行，態度尚可等一切情狀，量處如主文所示
    之刑。扣案海洛因，淨重3.09公克，驗餘淨重3.08公克、甲
    基安非他命，淨重3.8630公克，取0.0002公克鑑驗用罄，驗
    餘淨重3.8628公克等情，有法務部調查局濫用藥物實驗室
    100 年6 月8 日調科壹字第10023012700 號、交通部民用航
    空局航空醫務中心100 年5 月11日航藥鑑字第1002593 號鑑
    定書在卷可參，分屬第1 、2 級毒品，及裝盛前開海洛因、
    甲基安非他命之包裝袋各4 個，分有海洛因、甲基安非他命
    黏附其上無法析離，不問屬於被告所有與否，均應依毒品危
    害防制條例第18條第1 項前段沒收銷燬之。
據上論斷，應依刑事訴訟法第273 條 之1 第1 項、第299 條第1
項前段，毒品危害防制條例第10條第1 項、第2 項、第18條第1
項前段，刑法第11條前段、第55條、第47條第1 項、第62條前段
，判決如主文。
本案經檢察官林修平到庭執行職務。
中    華    民    國   100    年    8     月    31    日
                      刑事第十一庭  法  官  何燕蓉
如不服本判決，應於判決送達後十日內敘明上訴理由，向本院提
出上訴狀（應附繕本），上訴於臺灣高等法院。
上列正本證明與原本無異。
                                    書記官  王元佑
中    華    民    國   100    年    9     月    2     日